【裁判字號】    98,簡上,261
【裁判日期】    980527
【裁判案由】    詐欺
【裁判全文】
臺灣板橋地方法院刑事判決             98年度簡上字第261號
公  訴  人  臺灣板橋地方法院檢察署檢察官
上  訴  人
即  被  告  甲○○
上列上訴人即被告因詐欺案件，不服本院中華民國98年1 月23日
97年度簡字第9306號第一審簡易判決（聲請簡易判決處刑案號：
97年度偵字第1733號），提起上訴，本院管轄之第二審合議庭判
決如下：
    主  文
上訴駁回。
    事  實
一、甲○○雖可預見若將自己銀行帳戶存摺及金融卡提供予不熟
    識之人使用，可能幫助他人詐取財物，仍不違背其本意，竟
    基於幫助詐欺取財之犯意，於民國97年1 月間，將其所申請
    之彰化商業銀行福和分行帳戶（帳號：00000000000000號）
    之存摺、提款卡（含密碼）等物，在不詳處所交予真實姓名
    、年籍不詳之成年人，以供該人及其所屬之詐騙集團成員詐
    欺取得他人財物，嗣該詐騙集團取得上開存摺等物後，即意
    圖為自己不法之所有，於97年1 月4 日18時22分許以電話通
    知邱欣萍，自稱係金石堂書局人員，佯稱誤將邱欣萍在網路
    所購買之書籍設定為分期付款，應依指示確認是否業已扣款
    ，致邱欣萍陷於錯誤，依該指示於同日21時2 分許，至臺中
    市○區○○路297 號臺中第十七支郵局自動櫃員機轉帳新臺
    幣25,430元至上開甲○○所提供之帳戶內，嗣經邱欣萍發覺
    有異，始報警循線查獲上情。
二、案經臺北縣政府警察局永和分局報告臺灣板橋地方法院檢察
    署檢察官偵查後聲請簡易判決處刑。
    理  由
一、按刑事訴訟法第159 條第1 項雖規定，被告以外之人於審判
    外之言詞或書面陳述，除法律有規定外，不得作為證據。惟
    同法第159 條之5 第1 、2 項已規定，經當事人於審判程序
    同意作為證據，法院審酌該言詞陳述或書面陳述作成時之情
    況，認為適當者，亦得為證據。當事人、代理人或辯護人於
    法院調查證據時，知有第159 條第1 項不得為證據之情形，
    而未於言詞辯論終結前聲明異議者，視為有前項之同意（指
    同條第1 項之同意作為證據），此乃第159 條第1 項所容許
    ，得作為證據之例外規定之一。經查，本案被告甲○○及檢
    察官於言詞辯論終結前，均未就本院所調查之證據主張有刑
    事訴訟法第159 條第1 項不得為證據之情形，本院復審酌各
    該證據作成時並無違法及證明力明顯過低之瑕疵等情況，認
    為適當，是本案經調查之證據均有證據能力，合先敘明。
二、訊據被告甲○○固坦承上開帳戶為其所申請等情屬實，惟矢
    口否認有將上開帳戶交付予他人使用以幫助他人為詐欺犯罪
    之犯行，並辯稱：我不曉得被害人有將款項匯款到我的帳戶
    ，因為我的存款簿、提款卡遺失了，我因怕忘記密碼，有將
    密碼抄錄於存摺上云云。經查：
  (一)被害人邱欣萍因詐欺集團成員施用詐術致陷於錯誤，於前揭
    時、地匯款至被告上開帳戶乙節，業經被害人邱欣萍於警詢
    時指述綦詳，並有被告之上開帳戶之業務往來申請書、印鑑
    卡暨顧客資料卡、客戶交易資料查詢單、自動櫃員機交易明
    細各1 份在卷可稽。足見被告之上開帳戶確遭犯罪集團假藉
    取消網路購物分期付款設定之名，詐騙被害人將金錢匯入使
    用無訛。
  (二)雖被告以其於上開帳戶存摺及提款卡（含密碼）遺失云云置
    辯。然按個人金融帳戶乃個人理財之重要工具，進出款項將
    影響其個人社會信用評價，具有強烈之屬人性及隱私性，其
    重要性昭然皆知，而稍有社會歷練、經驗之人，均應知將其
    存摺、金融卡、密碼分別妥善保存，或將密碼牢記於心，而
    不任意在任何物體上標示或載明密碼，以免徒增款項遭人輕
    易盜領、或帳戶遭詐騙集團利用之風險。是以，被告陳稱其
    係將上開帳戶存摺、提款卡均放置一處，並將密碼寫在存摺
    上攜帶外出，此已悖於常情。次查，被告於97年7 月1 日檢
    察官偵訊時尚且能背誦出其提款卡密碼為000000000 無誤（
    參見臺灣板橋地方法院檢察署97年度偵緝字第1733號偵查卷
    第14頁），而被告所背誦之上開9 個數字，經核與其出生日
    期、身分證字號及行動電話號碼均不相同（詳見同上偵查卷
    第3 頁之警詢筆錄年籍資料），足徵被告具有記憶系爭帳戶
    提款卡密碼之能力，且被告既知道要避免使用與其個人年籍
    相關之數字做為密碼，並設定多達9 個數字的密碼，由此益
    徵其對於密碼具有防範他人盜用帳戶暨盜領存款之重要功能
    乙事知之甚詳。是以，被告於偵訊時辯稱其係怕忘記密碼而
    將之抄錄於存摺云云，應係臨訟避就之詞，尚無足採信。
  (三)就詐騙集團而言，渠等既知利用他人之帳戶掩飾犯罪所得，
    當知社會上一般正常之人如帳戶存摺、提款卡遭竊或遺失，
    為防止拾得或竊得之人盜領其存款或做為不法使用而徒增訟
    累，必於發現後立即報警凍結帳戶或向金融機構辦理掛失止
    付，在此情形下，如仍以該帳戶作為犯罪工具，則在渠等向
    他人詐騙，並誘使被害人將款項匯入該帳戶後，極有可能因
    帳戶所有人掛失止付而無法提領，則渠等大費周章從事於犯
    罪之行為，甘冒犯罪後遭追訴、處罰之風險，卻只能徒然使
    被害人匯款至該帳戶，而無法取得犯罪所得之目的。另佐以
    被害人匯款至被告前開帳戶後，旋即於入帳當日遭該詐欺集
    團成員予以提領殆盡，更可見該詐欺集團在向被害人為前述
    詐騙行為時，確有充分把握該帳戶不會被帳戶所有人掛失止
    付或報警凍結。故被告之上開帳戶存摺等物茍非由被告提供
    予他人使用，而係其不慎遺失，則詐欺集團之使用人焉有可
    能無忌於該金融帳戶遭掛失而無法順利提領贓物之風險而安
    心地告知被害人將款項匯入該帳戶內之理。故被告辯稱上開
    帳戶存摺、提款卡（含提款密碼）遺失等情，顯不合常理，
    難謂可採。
  (四)綜上各節所述，參互印證，應可認定被告之上開帳戶存摺與
    提款卡等物，係由被告交付予他人使用，隨後被告再以遺失
    為由以求脫免犯罪責。又按一般民眾向金融機構申請開立存
    款帳戶並無任何特殊之資格限制，其皆可以存入最低開戶金
    額之方式，任意於金融機構申請開立存款帳戶，且一人並可
    於不同之金融機構申設多數之存款帳戶使用，此屬眾所周知
    之事實，又利用他人帳戶從事詐欺取財之方式，亦為傳播媒
    體廣為報導，依一般人之社會生活經驗，若見他人不以自己
    名義申請帳戶，反而向人收集存款帳戶供己使用，衡情對於
    該帳戶是否供不法之使用，當有合理之懷疑，故被告應可預
    見提供帳戶提款卡、密碼等物供他人使用，有幫助他人從事
    詐欺取財犯行之可能，惟被告竟仍將其申辦之銀行帳戶存摺
    、提款卡、密碼等物均交予他人使用，足見其主觀上對於提
    供帳戶之行為，縱令因而幫助他人為詐欺取財之行為，亦不
    違反其本意，其有幫助詐欺取財之不確定故意，至屬灼然。
    綜上，本案事證明確，被告犯行堪以認定，應予依法論科。
四、按刑法上之幫助犯，係對於犯罪與正犯有共同之認識，而以
    幫助之意思，對於正犯資以助力，而未參與實施犯罪之行為
    者而言（最高法院75年度台上字第1509號、84年度台上字第
    5998號、88年度台上字第1270號判決同此見解）；以如未參
    與實施犯罪構成要件之行為，且係出於幫助之意思提供助力
    ，即屬幫助犯。被告提供上開銀行帳戶之金融卡、密碼予他
    人使用，使得收受上開帳戶之詐欺集團成員向被害人詐騙財
    物後，得以使用被告上開帳戶為匯款工具，致被害人匯款至
    被告上開帳戶內，而遂行詐欺取財之犯行，其顯係參與詐欺
    取財構成要件以外之行為，而對該詐騙集團遂行詐欺取財犯
    行資以助力。故核被告所為，係犯刑法第30條第1 項、第33
    9 條第1 項之幫助詐欺取財罪。又被告係基於幫助之犯意而
    為非屬詐欺取財犯行之構成要件行為，為幫助犯，爰依刑法
    第30條第2 項之規定，按正犯之刑減輕之。
四、原審因依現存之證據，已足認定被告犯罪，經檢察官之聲請
    ，不經通常審判程序，逕以簡易判決處刑，依刑法第30條第
    1 項前段、第2 項、第339 第1 項、第41條第1 項前段，刑
    法施行法第1 條之1 之規定，並審酌被告將金融帳戶交予他
    人供犯罪使用，紊亂社會正常交易秩序，並使不法之徒藉此
    輕易於詐騙後取得財物，致檢警難以追緝，助長詐騙犯罪風
    氣，並提高社會大眾遭受詐騙損失之風險，及犯後未坦承犯
    行之態度等一切情狀，量處拘役30日，並諭知易科罰金之折
    算標準，認事用法均無違誤，量刑亦屬妥適。被告上訴仍執
    前詞辯稱其並無交付前開帳戶存摺等物之幫助詐欺取財犯行
    云云，為無理由，應予駁回。
據上論斷，應依刑事訴訟第455 條之1 第1 項、第3 項、第368
條，判決如主文。
本案經檢察官乙○○到庭執行職務。
中    華    民    國    98    年    5     月    27    日
                  刑事第十七庭審判長法  官  林淑婷
                                    法  官  邱景芬
                                    法  官  饒金鳳
以上正本證明與原本無異。
本件不得上訴。
                                    書記官  莊川億
中    華    民    國    98    年    5     月    27    日
附錄本案論罪科刑法條全文：
中華民國刑法第339條
意圖為自己或第三人不法之所有，以詐術使人將本人或第三人之
物交付者，處5 年以下有期徒刑、拘役或科或併科1 千元以下罰
金。
以前項方法得財產上不法之利益或使第三人得之者，亦同。
前2項之未遂犯罰之。


司法院資訊處製作；財團法人民間司法改革基金會備份。
